臺灣高等法院民事裁定
111年度抗字第900號
抗  告  人  余寶珠  
訴訟代理人  陳郁仁律師
相  對  人  黃嘉華  
上列抗告人因相對人違反洗錢防制法等案件提起附帶民事訴訟請
求損害賠償聲請假扣押事件，對於中華民國111年2月17日臺灣桃
園地方法院刑事庭所為裁定（111年度刑全字第3號）提起抗告，
經本院刑事庭裁定移送前來，本院裁定如下：
    主  文
原裁定廢棄。
抗告人以新臺幣壹佰萬元或同額之銀行無記名可轉讓定期存單為
相對人供擔保後，得對於相對人之財產在新臺幣參佰萬元之範圍
內為假扣押。相對人如為抗告人供擔保或提存新臺幣參佰萬元時
，得免為或撤銷假扣押。
聲請及抗告費用由相對人負擔。 
    理  由
按抗告法院為裁定前，應使債權人及債務人有陳述意見之機會
  ，民事訴訟法第528條第2項固定有明文，旨在保障債權人及債
  務人之程序權，並使抗告法院能正確判斷原裁定之當否。惟假
  扣押係保全程序，假扣押裁定送達債務人之同時為假扣押之執
  行，亦為強制執行法第132條第1項明定，是假扣押裁定具隱密
  性，為防止債務人隱匿或處分財產，以保全債權人之強制執行
  ，債權人對駁回其假扣押聲請之裁定提起抗告，倘假扣押隱密
  性仍應予維持，即無須使債務人有陳述意見之機會，是本件抗
  告人係針對原法院駁回其假扣押聲請之裁定為抗告，依前說明
  ，爰不另通知相對人陳述意見，合先敘明。
本件聲請及抗告意旨略以：伊之理財專員即第三人中國信託商
  業銀行股份有限公司南中壢分公司行員管中瑜，前意圖詐欺取
  財，竟與知情之相對人共同基於洗錢之犯意聯絡，由相對人提
  供己有或第三人魏翔鉦等人所申設之金融帳戶，供管中瑜匯入
  不詳資金，並為管中瑜將匯入前揭金融帳戶之不詳資金以轉匯
  或領出之方式交付予管中瑜。其後，管中瑜即以虛偽之投資方
  案訛詐伊，伊因此於民國109年7月2日至110年1月4日間陸續匯
  （存）付高達新臺幣（下同）1億0,466萬1,875元之款項至管
  中瑜指定之帳戶，再由相對人將款項輾轉匯至管中瑜之金融帳
  戶，致受損害。嗣管中瑜及相對人業因前述行為涉犯洗錢防制
  法等罪嫌，經檢察官提起公訴，現由原法院110年度重金訴字
  第3號（下稱第3號）刑案審理中，伊於刑事程序中提起附帶民
  事訴訟，請求其等連帶如數賠償，惟相對人收入有限，恐伊日
  後取得勝訴確定判決，有不能強制執行或甚難執行之虞，爰聲
  請於300萬元範圍內對相對人之財產為假扣押，並陳明願供擔
  保以補釋明之不足等語。原裁定以其未釋明其假扣押之原因為
  由予以駁回。抗告人不服，提起抗告，聲明求為廢棄原裁定，
  並准伊之假扣押聲請。
按債權人聲請假扣押，就請求及假扣押之原因應釋明之。前項
  釋明如有不足，而債權人陳明願供擔保或法院認為適當者，法
  院得定相當之擔保，命供擔保後為假扣押，民事訴訟法第526
  條第1項、第2項定有明文。故債權人就其請求及假扣押之原因
  全未釋明時，固不得以供擔保代之；倘已釋明，僅係釋明不足
  ，法院非不得許債權人供擔保後為假扣押。至所謂假扣押之原
  因，依同法第523條第1項規定，係指日後不能強制執行或甚難
  執行之虞者而言，並不以債務人浪費財產、增加負擔或為不利
  益處分，致陷於無資力狀態，或將財產隱匿，或債務人逃匿無
  蹤等積極作為為限。倘債務人對債權人應給付之金錢或得易為
  金錢請求之債權，經催告後仍斷然堅決拒絕給付，且債務人現
  存之既有財產，已瀕臨成為無資力之情形，或與債權人之債權
  相差懸殊，將無法或不足清償滿足該債權，在一般社會之通念
  上，可認其將來有不能強制執行或甚難執行之虞之情事時，亦
  應涵攝在內。
查抗告人主張相對人與管中瑜共同為前述違反洗錢防制法等罪
  嫌之行為，致伊受騙，陸續匯（存）付逾億元之款項至管中瑜
  指定之帳戶，再由相對人將款項輾轉匯至管中瑜之金融帳戶，
  而受有損害。嗣其二人經檢察官偵查後提起公訴，現由原法院
  110年度重金訴字第3號刑案審理中，伊已於該案提起附帶民事
  訴訟，請求相對人與管中瑜連帶賠償等情，業據提出與所述相
  符之臺灣桃園地方檢察署檢察官110年度偵字第8413等號起訴
  書（抗告人列為該案起訴書附表一編號24之被害人）、刑事附
  帶民事起訴狀、原法院第3號刑案開庭通知書為證（見原法院
  卷第13至69頁），可認抗告人已釋明其假扣押之請求。次查，
  抗告人主張其受騙金額高達1億0,466萬1,875元，相對人係以
  經營運彩事業為業，倘扣除管中瑜之投注金額，每年實得佣金
  收入不到100萬元，其收入有限，顯有不能償還前述債務之可
  能等情，亦據提出相對人及管中瑜於前開刑案所為之警詢或準
  備程序筆錄以為釋明（見原法院卷第71至84頁），並有相對人
　之財產所得資料在卷可稽（見本院卷第11至18頁）。衡諸相對
  人現存之既有財產，依一般社會通念，可認與相對人之債權相
  差懸殊，堪認抗告人主張其對相對人之前揭債權，有日後不能
  或甚難執行之假扣押原因，已提出釋明之方法，雖該釋明仍有
  不足，惟其既陳明願供擔保以補釋明之不足，本件假扣押之聲
  請，依上開說明，應得准許。從而，原裁定駁回抗告人假扣押
  之聲請，容有未洽。抗告論旨指摘原裁定不當，聲明廢棄，為
  有理由，爰由本院將原裁定予以廢棄，改判如主文第2項所示
  。
據上論結，本件抗告為有理由，爰裁定如主文。 
中　　華　　民　　國　　111 　年　　7 　　月　　26　　日
                  民事第七庭
                      審判長法  官  李昆霖  
                            法  官  譚德周
                            法  官  林翠華
正本係照原本作成。
本裁定除以適用法規顯有錯誤為理由外，不得再抗告。如提起再
抗告，應於收受送達後10日內委任律師為代理人向本院提出再抗
告狀。並繳納再抗告費新臺幣１千元。
中　　華　　民　　國　　111 　年　　7 　　月　　26　　日
　　　　　　　　　　　　　  書記官  陳褘翎